【裁判字號】    98,訴,1077
【裁判日期】    981030
【裁判案由】    給付報酬
【裁判全文】
臺灣臺北地方法院民事判決              98年度訴字第1077號
原      告  丁○○
被      告  丙○○
訴訟代理人  甲○○
                        樓之2.
訴訟代理人  乙○○
上列當事人間給付報酬事件，本院於民國98年10月16日言詞辯論
終結，判決如下：
    主    文
原告之訴及其假執行之聲請均駁回。
訴訟費用由原告負擔。
    事實及理由
一、本件原告起訴主張：伊於民國98年1月8日與原告簽訂委託銷
    售契約書（下稱系爭契約），被告將其所有坐落台北市○○
    ○路○段138巷3號8樓之3房地（下稱系爭不動產）委託原告
    居間銷售，約定委託期間自98年1月8日起至同年3月18日止
    ，委託價額為新台幣（下同）1,600萬元，並約定若甲方（
    即被告）於委託銷售期間內自行出售或由第三者介紹成交者
    ，視為甲方違約應給付乙方（即原告）原託銷售價額的4%價
    金為違約金。原告於簽訂系爭契約後，積極奔走為被告尋覓
    買主，詎被告竟不遵守原諾，在原告不知情之情形下，於委
    託銷售期間另委託訴外人鼎睿房屋仲介公司出售並成交，被
    告違反契約約定，依約應給付原告64萬元（計算式：1,600
    萬元×4％＝64萬元），經原告催告履行系爭契約，然被告
    均置之不理，爰依委託銷售契約第8條提起本訴等語，並聲
    明：(一)被告應給付原告64萬元及自98年3月3日起至清償日止
    ，按週年利率百分之5計算之利息。(二)願供擔保，請准予假
    執行宣告。
二、被告則答辯以：原告於98年1月8日會同台北市榮民服務處輔
    導員即訴外人劉裕思至被告家中洽談委託銷售系爭不動產事
    宜，被告並無賣屋經驗，且近年來身體、智力每況愈下，不
    瞭解委託銷售契約之內容，惟曾明確告知原告「你賣你的，
    我賣我的，誰先賣出我給誰酬庸」，明確說明雙方乃訂定一
    般合約，而非專任合約。然原告卻抓住被告急於出售之心態
    ，假意一面同意，另一面又未告知合約內容之情形下要求被
    告簽訂系爭契約，原告完全違背被告原意等語，並聲明：原
    告之訴及其假執行之聲請均駁回。
三、按債權債務之主體，應以締結契約之當事人為準，不問其實
    際情形如何，應由締約之當事人行使契約上之權利，負擔其
    義務，故契約當事人以外之第三人，不問其實際上有無參與
    情事，不得本於他人間之契約關係，對於該契約之債務人請
    求履行債務，經最高法院著有18年上字第1609號、19年上字
    第382號判例、46年度台上字第1539號、72年度台上字第358
    5號判決可資參照。原告起訴雖主張與被告簽訂系爭契約，
    受被告委託銷售系爭不動產，惟查原告所提出之系爭契約，
    其上記載「受託人（乙方）湯臣，經紀人：丁○○」，而原
    告於本院審理中自承伊是代表湯臣律師兼代書事務所與被告
    簽訂系爭契約，湯臣律師兼代書事務所之負責人為鄭香齡（
    見本院卷第67頁），證人戊○○於本院98年8月21日審理時
    亦證稱：「（問：提示原證一，此契約簽訂時，證人是否在
    場？契約上記載受託人「湯臣」是何意義？）我有在場；我
    當初與兩造接觸，是因為被告要賣房子，而原告的先生是我
    照顧的榮民，我問被告你是要自己賣還是找仲介賣，被告說
    都可以，隔了幾天後，我與被告又談了賣房子這個問題，後
    來得知原告在湯臣公司服務，才知道原告這邊也有從事房屋
    買賣，我介紹兩造見面，當天下午到被告家裡面，被告說我
    也可以找買主，原告也可以幫我找買主，原告說要我們幫忙
    賣，就需要簽一份書面契約，好像是當天簽的，我忘記了，
    契約第二頁第七條4％變成2％，是我提出來的，當初是以湯
    臣公司名義簽的，不是原告的名義簽的」等語（見本院卷第
    57頁背面），足見系爭契約之當事人為湯臣律師兼代書事務
    所與被告，原告並非契約之當事人，是縱使原告所稱系爭契
    約係專任委託契約，被告有違約之情形確實存在，此爭議亦
    係存在於湯臣律師兼代書事務所與被告間，非原告與被告間
    。是本件原告既非系爭契約當事人，與被告間復無其他契約
    關係，自不得本於訴外人與被告間之系爭契約而為主張，本
    件原告不察，以自己名義，請求被告給付如聲明所示之報酬
    及法定遲延利息，洵屬無據，應與其假執行之聲請併予駁回
    。
四、本件因事證已臻明確，兩造其餘攻擊、防禦方法及所為之立
    證，經核與判決之結果不生影響，無庸逐一論述，併予敘明
    。
五、訴訟費用負擔之依據：民事訴訟法第78條。
中    華    民    國    98    年    10    月    30    日
                  民事第一庭    法  官  林春鈴
以上正本係照原本作成。
如對本判決上訴，須於判決送達後20日內向本院提出上訴狀。
中    華    民    國    98    年    10    月    30    日
                                書記官  潘惠敏


司法院資訊處製作；財團法人民間司法改革基金會備份。
